【裁判字號】    99,抗,166
【裁判日期】    990812
【裁判案由】    拍賣抵押物
【裁判全文】
臺灣板橋地方法院民事裁定               99年度抗字第166號
抗  告  人  甲○○
上列抗告人因與相對人板信商業銀行股份有限公司間聲請拍賣抵
押物裁定准予強制執行事件，對於中華民國99年6月24日本院99
年度司拍字第409號所為裁定提起抗告，本院裁定如下：
    主    文
抗告駁回。
抗告程序費用由抗告人負擔。
    理    由
一、按「抵押權人，於債權已屆清償期而未清償者，得聲請法院
    拍賣抵押物，就其賣得價金而受清償。」，民法第873條第1
    項定有明文。是以，抵押權經設定登記後，債權人因債務屆
    期未受清償，遂聲請裁定拍賣抵押物，惟債務人則對抵押權
    設定契約之成立，尚有爭執。遇此情形，聲請拍賣抵押物，
    原屬非訟事件，准許與否之裁定，既無確定實體上法律關係
    存否之性質，要於債權及抵押權之存否，並無既判力，故祇
    須其抵押權已經依法登記，且債權已屆清償期而未受清償，
    法院即應為准許拍賣之裁定，而對於此項法律關係有爭執之
    人，為求保護其權利，不妨提起訴訟，以求解決，不得僅依
    抗告程式聲明其爭執，並據為廢棄拍賣裁定之理由。（最高
    法院51年10月8日民刑庭總會決議參照）。
二、本件相對人主張對抗告人於民國95年2月17日以原裁定附表
    所示之不動產為其向相對人所負債務之擔保，設定最高限額
    新臺幣（下同）564萬元之抵押權，且經依法登記，該債權
    又已屆清償期而未受清償，並提出他項權利證明書、不動產
    登記謄本、抵押權設定契約書、板信商業銀行個人不動產借
    款契約書、其他約定事項、授信約定書等影本為證據，聲請
    裁定准予拍賣抵押物等語，原法院據以准許相對人拍賣抗告
    人所有如原裁定附表所示之抵押物之聲請，即無不當。本件
    抗告意旨略以：抗告人向相對人貸款購屋，惟每一期貸款抗
    告人均已如數繳清，又於系爭拍賣前抗告人與相對人之代理
    人乙○○曾就此事商討，乙○○告知抗告人此實乃銀行作業
    程序，貸款金額如數繳納，作業程序即會停止，抗告人信以
    為真故未採取保護自己的措施等語，並提出板信商業銀行存
    摺扣款明細為證，為此，抗告人提起抗告，請求廢棄原裁定
    。經查，抗告人所稱即使屬實，然法院所為准駁聲請拍賣扺
    押物之裁定，並無確定實體法上法律關係存否之性質，故於
    聲請人聲請拍賣抵押物時，法院僅須作形式之審查，而為准
    否之裁定，如債務人或抵押人就債權或抵押權之真正有所爭
    執時，仍應另循訴訟途徑解決，非本件抗告程序中所得加以
    審究者。本件承前所述，依相對人所提出之文件為形式上審
    查，雙方就系爭抵押權擔保之債權固約定二筆各200萬元之
    中、長期擔保債務借款期間為自實際撥款日起計20年即自95
    年2月21日起至115年2月21日止，然依兩造簽立之授信約定
    書第5條第1項第1款約定：「立約人如有左列情形之一時，
    無須由貴行事先通知或催告且不論本融資是否已到期，即喪
    失其融資債務之期限利益，貴行得隨時減少對立約人之授信
    額度或縮短借款期限，或視為全部到期：1.任何一宗債務不
    依約清償本金或攤還本金時。」有授信約定書影本附於原審
    卷可稽。又抗告人就系爭抵押權擔保之二筆債權分別自99年
    3月3日及99年3月21日起即未依約按月攤還本息，尚有3,510
    ,335元未為清償，在系爭拍賣抵押物裁定作成前並已依非訟
    事件法第74條之規定使抗告人有陳述意見之機會，惟抗告人
    並未提出書狀或到庭，是依上開兩造間之約定，抗告人未依
    約清償本金或攤還本金自屬違約，全部債務視為到期，故既
    足概認系爭抵押權所擔保之債權已屆清償期而未獲清償，依
    上說明，相對人自仍得聲請拍賣抵押物，資求獲償。從而，
    抗告人執前開所陳，提起本件抗告，請求廢棄原裁定，為無
    理由，應予以駁回。
三、結論：本件抗告為無理由，依非訟事件法第44條第1項、第
    46條、第21條第2項，民事訴訟法第495條之1第1項、第449
    條第1項、第78條，裁定如主文。
中    華    民    國    99    年    8     月    12    日
            民事第一庭  法  官  許瑞東
上為正本係照原本作成。
如不服本裁定，僅得於收受本裁定正本送達後10日內，以適用法
規顯有錯誤為理由，向本院提出再抗告狀（須附繕本一份及繳納
再抗告裁判費新台幣1,000元），始可再抗告。
中    華    民    國    99    年    8     月    12    日
                        書記官  賴玉芬

司法院資訊處製作；財團法人民間司法改革基金會備份。
